【裁判字號】    99,再,6
【裁判日期】    990528
【裁判案由】    支付命令
【裁判全文】
臺灣桃園地方法院民事裁定                 99年度再字第6號
再  審原告  乙○○
訴訟代理人  吳金棟律師
再  審被告  甲○○
上列當事人間支付命令事件，再審原告對於民國97年3 月28日本
院97年度司促字第8255號支付命令提起再審之訴，本院裁定如下
：
    主  文
再審之訴駁回。
再審訴訟費用由再審原告負擔。
    理  由
一、本件再審意旨略以：再審被告對再審原告聲請本院核發97年
    度司促字第8255號支付命令事件（下稱系爭支付命令），雖
    於民國97年4月17日發生送達效力後，並於同年5 月8日已告
    確定。惟再審原告從未收受系爭支付命令，亦即該支付命令
    係寄存送達予再審原告，既未經再審原告簽收，自不發生合
    法送達之效力而未確定。而再審原告係於99年3 月18日因另
    案聲請閱卷始知上情，自得於99年4 月14日提起本件再審之
    訴。又本院核發系爭支付命令前，曾諭知再審被告限期補提
    再審原告積欠其新台幣（下同）850 萬元之憑據，逾期即駁
    回聲請，但在再審被告未遵期補正情況下，本院卻逕予核發
    系爭支付命令予再審被告，足認本件支付命令程序上有違誤
    ，且上開債權憑證既係未經斟酌之證物，再審原告自得依民
    事訴訟法第496條第1項第13款之規定提起再審。為此，爰依
    法提起本件再審，並聲明：撤銷系爭支付命令及確認該支付
    命令所載之債權不存在。
二、按債務人對於支付命令未於法定期間合法提出異議者，支付
    命令與確定判決有同一之效力。前項支付命令有第496條第1
    項之情形者，得提起再審之訴。並以原支付命令之聲請，視
    為起訴，民事訴訟法第521 條定有明文。是對確定之支付命
    令提起再審之訴，自應適用民事訴訟法關於再審程序之規定
    。次按提起民事再審之訴，應於30日之不變期間內提起。前
    項期間，自判決確定時起算，判決於達前確定者，自送達時
    起算；其再審之理由發生或知悉在後者，均自知悉時起算；
    再審之訴不合法者，法院應以裁定駁回之，民事訴訟法第50
    0 第1項、第2項前段、第502條第1項亦分別有明文。
三、經查，再審被告前以再審原告積欠其850 萬元之債務未償付
    為由，而向本院聲請核發系爭支付命令，並該支付命令業於
    97年4 月17日合法送達予再審原告（按該支付命令係於97年
    4 月7日寄存送達於內壢派出所，依民事訴訟法第138 條第2
    項規定，經10日生送達效力），有本院依職權調閱本院98年
    度重訴字第349 號民事判決查明屬實；且觀之再審原告前以
    對再審被告所持系爭支付命令為執行名義之債權有爭執，而
    向本院提起98年度訴字第1605號分配表異議之訴及98年度訴
    字第351 號債務人異議之訴等訴訟事件，此有前揭判決在卷
    可稽，可見再審原告至遲於98年間應已知悉系爭支付命令存
    在，則再審原告空言泛稱未收取過該支付命令並未合法送達
    云云，已非可採。又系爭支付命令送達再審原告後，未經再
    審原告提出異議，故系爭支付命令應於97年5 月8 日確定，
    此並有本院所核發之支付命令確定證明書1 件在卷可稽，是
    本件再審原告至遲應於97年6 月8 日前提起再審，然卻延遲
    至99年4 月14日才提起再審，有再審起訴狀上蓋有本院收文
    章戳可稽，顯已逾法定30日之不變期間，
    本件再審之訴，顯不合法，僅此即應駁回。
四、又依再審原告主張本院曾於本件支付命令程序進行中，諭令
    再審被告補正提出債權憑證而未從之，其支付命令之聲請應
    予駁回等語。惟按支付命令之聲請，除應表明當事人及法院
    外，衹須表明請求之標的並其數量及請求之原因、事實，以
    及應發支付命令之陳述，此觀民事訴訟法第511 條之規定自
    明。此因債務人依同法第516 條對支付命令得不附理由提出
    異議，故債權人在督促程序就其所主張之事實毋庸舉證，其
    債權憑證之有無，與應否許可發支付命令無關（最高法院61
    年台抗字第407 號判例意旨可資參照）。準此，再審原告以
    再審被告未遵期提出上開850 萬元之債權憑證，而認本院核
    發系爭支付命令程序違法等詞以為指摘，顯非有理。
五、末者，按當事人發現未經斟酌之證物或得使用該證物者，以
    如經斟酌可受較有利之裁判者為限，得以再審之訴對確定之
    終局判決聲明不服，為民事訴訟法第496條第1項第13款所明
    定。是依前開再審事由提起再審之訴，除須該證物係訴訟程
    序事實審之言詞辯論終結前業已存在而未經斟酌外，尚須該
    新證據若經法院斟酌，可受較有利之裁判者而言（司法院院
    字第431號解釋及最高法院17年上字第1081號、18年上字第7
    10號判例參照）。又所謂法律之「準用」，僅在性質許可之
    範圍，準用另一法律之規定，如性質上不同者，自不在準用
    之列。而支付命令之聲請，祇需就債權人請求之事項及所提
    出之書證為形式上之審查，與判決之行言詞辯論程序須為實
    質上審查有別；至民事訴訟法第496條第1項第13款規定之再
    審事由，依前開說明，係以前訴訟程序事實審言詞辯論終結
    前已存在而未經斟酌之證物為限，則本件支付命令之核發既
    未經言詞辯論之實質審理程序，性質上自無準用該款再審理
    由之餘地（臺灣高等法院86年度抗字第455 號裁定意旨可參
    ）。是再審原告以發現「無債權憑證而誤為有債權憑證」之
    新事實為由所提起之本件再審之訴，與民事訴訟法第496 條
    第1 項第13款所定須為未經斟酌之新證據要件間，本已不相
    符合；又縱然再審被告得提出對再審原告前述之債權憑證到
    院，反益使本院更加確信再審被告主張其對再審原告有債權
    存在乙節屬實，如何可令本院再對再審原告作一有利之裁判
    ？是再審原告所述之再審事由，要非適法。另再審原告請求
    確認其與再審被告間之債權不存在云云，惟支付命令之內容
    所涉事實真偽，本非支付命令再審程序得以審查，再審原告
    據以聲請，顯無再審理由。從而，再審原告提起本件再審之
    訴為不合法，應予裁定駁回。
六、依民事訴訟法第502條第1項、第95條、第78條裁定如主文。
中    華    民    國    99    年    5     月    28    日
                  民事第一庭    法  官  吳爭奇
以上正本係照原本作成。
如對本裁定抗告須於裁定送達後10日內向本院提出抗告狀，並應
繳納抗告費新台幣1,000 元。
中    華    民    國    99    年    5     月    31    日
                                書記官  黃瓊儀

司法院資訊處製作；財團法人民間司法改革基金會備份。
